【裁判字號】    97,訴,606
【裁判日期】    970714
【裁判案由】    偽造文書
【裁判全文】
臺灣雲林地方法院刑事判決             97年度訴字第606號
公  訴  人  臺灣雲林地方法院檢察署檢察官
被      告  乙○○
上列被告因偽造文書案件，經檢察官提起公訴（97年度偵字第23
16號），嗣因被告就被訴事實為有罪之陳述，經本院合議庭裁定
由受命法官獨任適用簡式審判程序審理，判決如下：
    主  文
乙○○行使偽造私文書，足以生損害於公眾及他人，處有期徒刑
肆月，如易科罰金，以銀元參佰元即新臺幣玖佰元折算壹日；減
為有期徒刑貳月，如易科罰金，以銀元參佰元即新臺幣玖佰元折
算壹日，如附表所示之壹式參聯之舉發違反道路交通管理事件通
知單上偽造之「甲○○」署名共參拾玖枚均沒收。
    事  實
一、乙○○於民國90年間，在彰化縣埤頭鄉某處，拾獲甲○○遺
    失之身分證1 枚後，即置於隨身皮包內（侵占遺失物部分由
    檢察官另行偵辦），嗣於如附表所示時間，在雲林縣西螺鎮
    ○○○路上，未經許可擺設攤販而為警舉發時，為逃避繳納
    罰鍰，竟萌生偽造私文書暨持以行使之概括犯意，向製單警
    員出示前開甲○○之身分證，並冒用甲○○之名義，連續在
    警員所製作如附表所示13份1 式3 聯（含通知聯、移送聯、
    存根聯）之雲林縣警察局舉發違反道路交通管理事件通知單
    （下稱舉發單）上「收受通知聯者簽章」欄內，以複寫方式
    偽造「甲○○」之署名各1 枚，共計39枚，而偽造表示甲○
    ○已收受該舉發單通知聯之證明之私文書後，再將其中之移
    送聯及存根聯持以交還警員收執而行使之，均足以生損害於
    甲○○及道路交通主管機關對於道路交通管理之正確性。嗣
    經甲○○於97年3 月間前往桃園縣監理站申請換發駕照，經
    承辦人員告知尚有罰鍰未繳納而報警處理，始悉上情。
二、案經甲○○訴由雲林縣警察局西螺分局報告臺灣雲林地方法
    院檢察署檢察官偵查起訴。
    理  由
一、按本件被告乙○○所犯係死刑、無期徒刑、最輕本刑為3 年
    以上有期徒刑以外之罪，其於準備程序就前揭被訴事實為有
    罪之陳述，經受命法官告知簡式審判程序之旨，並聽取其與
    公訴人之意見後，本院認無不得或不宜改依簡式審判程序進
    行之情事，依刑事訴訟法第273 條之1 第1 項、第284 條之
    1 規定，裁定本件由受命法官獨任進行簡式審判程序，合先
    敘明。
二、上揭犯罪事實，業據被告於警詢、偵訊及本院審理中均坦承
    不諱，核與告訴人甲○○於警詢中之指訴相符，並有如附表
    所示之舉發單移送聯附卷可稽，綜上足認，被告上開自白核
    與事實相符，應堪採為被告有罪之證據。本案事證明確，被
    告犯行堪以認定。
三、被告行為後，刑法業於94年1 月7 日修正通過，於94年2 月
    2 日公布，並於95年7 月1 日施行。按行為後法律有變更者
    ，適用行為時之法律，但行為後之法律有利於行為人者，適
    用最有利於行為人之法律，現行刑法第2 條第1 項定有明文
    。其中修正後刑法第2 條之規定，乃係關於新舊法比較適用
    之準據法，其本身無關行為可罰性要件之變更，故於95年7
    月1 日刑法修正施行後，如有涉及比較新舊法之問題，即應
    逕依修正後刑法第2 條第1 項規定，為「從舊從輕」之比較
    （最高法院95年度第8 次刑事庭會議決議意旨參照）。茲就
    本案相關之新舊法比較如下：
  (一)被告行為後，刑法第56條：「連續數行為而犯同一之罪名者
    ，以1 罪論。但得加重其刑至2 分之1 」之規定業已刪除，
    本件被告先後13次犯行，因時間緊接，所犯係構成要件相同
    之罪名，如依廢止前刑法第56條之規定，可以連續犯論以1
    罪，至多加重其刑至2 分之1 ，但如依新法，被告上開13次
    行為，即應論以數罪而分論併罰，經比較後新法規定並未較
    有利於被告。
  (二)修正前刑法第41條第1 項前段規定：「犯最重本刑為5 年以
    下有期徒刑以下之刑之罪，而受6 個月以下有期徒刑或拘役
    之宣告，因身體、教育、職業、家庭之關係或其他正當事由
    ，執行顯有困難者，得以1 元以上3 元以下折算1 日，易科
    罰金」，且被告行為時之易科罰金折算標準，依廢止前罰金
    罰鍰提高標準條例第2 條前段（現已刪除）之規定，本係就
    其原定數額提高為100 倍折算1 日，故被告行為時之易科罰
    金折算標準乃以銀元300 元折算1 日，經折算後應以新臺幣
    90 0折算為1 日。惟修正後刑法第41條第1 項前段規定：「
    犯最重本刑為5 年以下有期徒刑以下之刑之罪，而受6 個月
    以下有期徒刑或拘役之宣告者，得以新臺幣1 千元、2 千元
    或3 千元折算1 日，易科罰金」，乃就易科罰金之折算標準
    予以提高，經比較後新法規定並未較有利於被告。
  (三)經為上開整體比較後，因修正後新法規定並未較有利於被告
    ，本件自應一體適用修正前刑法之規定。
四、按上訴人在交通違規通知單移送聯「收受通知聯者簽章」欄
    內偽簽「林某」姓名，自不待依據習慣或特約，單從形式上
    觀察，即足以知悉係表示由林某名義出具領收通知聯之證明
    ，此與事先在印妥內容之收據上偽簽他人姓名之情形，無分
    軒輊，當然屬於刑法第210 條所稱之私文書，最高法院83年
    臺上字第6631號著有判例可資參照。是核被告所為，係犯刑
    法第216 條、第210 條之行使偽造私文書罪。被告於舉發單
    上偽造「甲○○」署名之行為，屬偽造私文書之階段行為；
    而被告偽造舉發單私文書之低度行為，又為行使偽造私文書
    之高度行為所吸收，均不另論罪。被告先後13次行使偽造私
    文書之行為，時間緊接，所犯係構成要件相同之罪名，顯係
    出於概括之犯意為之，應依廢止前刑法第56條連續犯之規定
    論以1 罪，並加重其刑。又起訴書雖漏未論及被告以複寫方
    式在1 式3 聯之舉發單「收受通知聯者簽章」欄內上偽造「
    甲○○」之署名而偽造私文書，並將其中之移送聯及存根聯
    交還警員收執而持以行使之犯罪事實，惟此部分與原起訴事
    實應有接續犯之實質上1 罪關係，本院自得併予審理。
五、本院審酌被告為逃避繳納交通違規之罰鍰，竟持先前所侵占
    之告訴人遺失之身分證，先後13次在警員所製作之舉發單上
    偽造告訴人之署名而偽造私文書，並交還警員收執而持以行
    使，致告訴人陷於遭行政處罰之危險，並損及主管機關處理
    交通違規事件之正確性，顯然欠缺法治觀念，惟念其犯後自
    始坦承犯行，態度良好，並於本院審理中取得告訴人之諒解
    等一切情狀，量處如主文所示之刑，並依修正前刑法第41條
    第1 項前段之規定，諭知易科罰金之折算標準。又被告犯罪
    後，中華民國九十六年罪犯減刑條例業於96年7 月4 日公佈
    ，同年月16日施行，查本件被告犯罪時間在96年4 月24 日
    以前，且無該條例所規定限制減刑之除外情事存在，爰依該
    條例第2 條第1 項第3 款、第7 條之規定，於裁判時減其宣
    告刑2 分之1 如主文所示。
六、如附表所示13份1 式3 聯之舉發單上偽造之「甲○○」署名
    共39枚，應依刑法第219 條之規定，不問屬於被告與否，均
    予宣告沒收。
據上論斷，應依刑事訴訟法第273 條之1 第1 項、第284 條之1
、第299 條第1 項前段，刑法第2 條第1 項前段、第216 條、第
210 條、第219 條、廢止前第56條、修正前第41條第1 項，廢止
前罰金罰緩提高標準條例第2 條，中華民國九十六年罪犯減刑條
例第2 條第1 項第3 款、第7 條，判決如主文。
本案經檢察官林豐正到庭執行職務。
中    華    民    國    97    年    7     月    14    日
                  刑事第一庭    法  官  王雅苑
以上正本證明與原本無異。
如不服本判決，應於判決收受後10日內，向本院提出上訴狀（須
附繕本）。
                                書記官  張簡純靜
中    華    民    國    97    年    7     月    14    日
附錄本案論罪科刑法條全文：
中華民國刑法第210條
偽造、變造私文書，足以生損害於公眾或他人者，處5 年以下有
期徒刑。
中華民國刑法第216條
行使第210 條至第215 條之文書者，依偽造、變造文書或登載不
實事項或使登載不實事項之規定處斷。
附表：
┌──┬──────┬─────────┬─────┐
│編號│舉發案號    │違規時間          │偽造之署名│
├──┼──────┼─────────┼─────┤
│ 1  │91雲警交字第│92年7月16日9時45分│均以複寫方│
│    │KAC155550號 │                  │式在1式3聯│
├──┼──────┼─────────┤之舉發違反│
│ 2  │91雲警交字第│92年8月23日8時10分│道路交通管│
│    │KAC150548號 │                  │理事件通知│
├──┼──────┼─────────┤單上「收受│
│ 3  │92雲警交字第│93年4月16日8時10分│通知聯者簽│
│    │KAD075754號 │                  │章」欄內偽│
├──┼──────┼─────────┤造「甲○○│
│ 4  │92雲警交字第│93年4月29日8時12分│」之署名各│
│    │KAD089072號 │                  │1枚，共計 │
├──┼──────┼─────────┤39枚。    │
│ 5  │92雲警交字第│93年5月7日8時20分 │          │
│    │KAD088599號 │                  │          │
├──┼──────┼─────────┤          │
│ 6  │92雲警交字第│93年5月15日8時25分│          │
│    │KAD088818號 │                  │          │
├──┼──────┼─────────┤          │
│ 7  │92雲警交字第│93年5月25日8時22分│          │
│    │KAD091195號 │                  │          │
├──┼──────┼─────────┤          │
│ 8  │92雲警交字第│93年6月2日8時15分 │          │
│    │KAD090287號 │                  │          │
├──┼──────┼─────────┤          │
│ 9  │92雲警交字第│93年6月20日9時30分│          │
│    │KAD090793號 │                  │          │
├──┼──────┼─────────┤          │
│ 10 │92雲警交字第│93年7月21日9時59分│          │
│    │KAD090979號 │                  │          │
├──┼──────┼─────────┤          │
│ 11 │92雲警交字第│93年8月1日8時5分  │          │
│    │KAD096583號 │                  │          │
├──┼──────┼─────────┤          │
│ 12 │92雲警交字第│93年8月9日8時20分 │          │
│    │KAD088796號 │                  │          │
├──┼──────┼─────────┤          │
│ 13 │92雲警交字第│93年8月15日8時10分│          │
│    │KAD091785號 │                  │          │
└──┴──────┴─────────┴─────┘


司法院資訊處製作；財團法人民間司法改革基金會備份。
